【裁判字號】    94,訴,840
【裁判日期】    950206
【裁判案由】    殺人未遂等
【裁判全文】
臺灣雲林地方法院刑事判決               94年度訴字第840號
公  訴  人  臺灣雲林地方法院檢察署檢察官
被      告  乙○○
選任辯護人  吳萬春  律師
被      告  己○○
指定辯護人  本院公設辯護人  丁○○
上列被告等因殺人未遂等案件，經檢察官提起公訴（94年度偵字
第4296號），本院判決如下：
    主  文
乙○○共同未經許可，持有可發射子彈具有殺傷力之改造手槍，
累犯，處有期徒刑伍年，併科罰金新臺幣貳拾萬元，罰金如易服
勞役，以罰金總額與陸個月之日數比例折算，褫奪公權伍年。扣
案如附表編號01號所示之改造手槍，沒收；又共同以加害生命、
身體之事恐嚇他人，致生危害於安全，累犯，處有期徒刑壹年陸
月。扣案如附表編號01號所示之改造手槍，沒收。應執行有期徒
刑陸年肆月，併科罰金新臺幣貳拾萬元，罰金如易服勞役，以罰
金總額與陸個月之日數比例折算，褫奪公權伍年。扣案如附表編
號01所示之改造手槍，沒收。
己○○共同未經許可，持有可發射子彈具有殺傷力之改造手槍，
處有期徒刑肆年，併科罰金新臺幣拾萬元，罰金如易服勞役，以
銀元佰元即新台幣玖佰元折算壹日，褫奪公權肆年。扣案如附
表編號01號所示之改造手槍，沒收。
    事  實
一、乙○○前於民國93年間，因竊盜案件，經本院於93年6 月4
    日，以93年度易字第126 號，判處有期徒刑4 月，如易科罰
    金，以300 元折算1 日確定，並於93年10月29日易科罰金執
    行完畢，竟仍不知悔改，自84年間某日起，明知可發射子彈
    具有殺傷力之改造手槍及子彈，均屬槍砲彈藥刀械管制條例
    管制之槍、彈，非經主管機關許可，不得無故持有，竟仍基
    於未經許可，持有可發射子彈具有殺傷力之改造手槍及子彈
    之犯意，自真實姓名年籍不詳、綽號「阿炎」友人處，取得
    可發射子彈具有殺傷力之仿BERETTA 廠84型半自動改造手槍
    1 把（槍枝管制編號為0000000000號），及具有殺傷力之土
    造子彈2 顆，詳如附表編號01、02號所示，藏放在其雲林縣
    斗六市○○里○○路21巷10號住處外空地，未經許可而無故
    持有。於94年間，乙○○懷疑女友葉淑芬與丙○○（另經檢
    察官為不起訴處分確定）有交往，心生不滿。嗣於94年9 月
    29日凌晨2 時許，乙○○與己○○在雲林縣林內鄉○○道某
    釣蝦場，飲用啤酒數瓶，乙○○告知上情，並邀己○○共同
    前往丙○○住處，找丙○○外出談判，經己○○允諾，乙○○明知已飲用啤酒數瓶，已達不能安全駕駛動力交通工具之
    程度（酒醉駕車部分，未經起訴），竟仍駕駛所有車牌號碼
    CZ-9909 號自用小客車，搭載己○○返回住處，己○○明知
    乙○○返家之目的，乃在取出附表編號01、02號槍、彈，以
    供恐嚇危害安全之用，且明知未經許可，不得持有槍、彈，
    竟仍與乙○○基於(1)恐嚇危害安全，及(2)未經許可，持有可
    發射子彈具殺傷力之改造手槍及子彈之犯意聯絡，由乙○○
    取出附表編號01、02號槍、彈，連同不具殺傷力之附表編號
    03號彈殼，進而與之共同未經許可而無故持有。丙○○、己○○旋駕車前往丙○○位在雲林縣斗六市○○○路68巷18號
    住處。於同日凌晨4 時許抵達現場，乙○○徒手敲打窗戶，
    因用力過猛，玻璃碎裂，丙○○開門查看。乙○○、己○○
    見丙○○已開門，乙○○便以加害生命、身體之事，向丙○○恫稱：「你經常打電話給我女朋友阿芬，你要對我如何交
    代？」、「我們到外面講」、「你不出來讓你死」等語，己○○在旁附和，2 人均要求丙○○外出談判，乙○○見丙○○不從，遂站在屋外，接續上開恐嚇危害安全之犯意聯絡，
    以加害生命、身體之事，朝丙○○右側木板外牆擊發第一槍
    ，子彈穿透牆壁，進入客廳，擊中客廳藤椅，彈頭掉落在客
    廳藤椅右側地面，致生危害於丙○○之安全。丙○○見狀，
    轉身進入屋內，不願與乙○○、己○○外出，但又不願發生
    衝突，遂坐在住處客廳茶桌，請乙○○、己○○坐下。乙○○見丙○○仍無意外出談判，竟接續前揭恐嚇危害安全之犯
    意聯絡，持槍抵住丙○○右太陽穴處，再次要求丙○○外出
    談判，丙○○出手拍下槍枝，並順勢將被告乙○○推出屋外
    ，反鎖大門，己○○趁隙撿起槍枝，丙○○見狀，逃往廚房
    ，己○○在客廳通往廚房走道上，約丙○○身後5 至10公尺
    處，接續前揭恐嚇危害安全犯意聯絡，擊發第二槍，致生危
    害於丙○○之安全，彈殼則掉落在走道靠近廚房之地面。丙○○躲在廚房暗處，手持菜刀，基於自我防衛之目的，伺機
    反擊，見己○○仍持槍追入廚房，以刀柄往己○○頭部等處
    砍打，致使己○○受有頭部、臉部、左肩、左肘多處撕裂傷
    合併疑似休克之身體傷害，而丙○○於打鬥過程中亦因手握
    刀刃而受有右手食指切割傷之身體傷害。己○○因槍枝於遭
    毆打過程中，為丙○○奪下，且身體受傷，遂逃出屋外，結
    束打鬥。嗣經警據報前往處理，當場查扣附表所示等物，始
    悉上情。
二、案經雲林縣警察局斗六分局報請臺灣雲林地方法院檢察署檢
    察官偵查起訴。
    理  由
一、訊據被告乙○○坦承於上揭時地，持附表編號01、02號所示
    槍彈，要求證人丙○○外出談判，並開槍等情；被告己○○
    坦承於上揭時地，與被告乙○○共同至證人丙○○住處等情
    不諱。惟被告乙○○否認有何恐嚇危害安全犯行；被告己○○否認有何違反槍砲彈藥刀械管制條例及恐嚇危害安全等犯
    行。被告乙○○辯稱：沒有拿附表編號01號改造手槍抵住丙○○太陽穴，在丙○○家中，總共開2 槍，1 槍在外面，1
    槍在裡面，在裡面的時候，是丙○○要來搶我的槍，不小心
    擊發，2 人都握著槍云云（詳本院卷15、103 頁）；被告己○○辯稱：沒有與乙○○講好帶槍去，也沒有拿到槍，槍是
    丙○○拿的，也是丙○○開的，進入丙○○家中，是要勸架
    云云（詳本院卷15、102 、103 頁）。惟查：
  (一)被告乙○○自84年間起，持有附表編號01、02號槍彈，並於
    94年9 月29日凌晨2 時許，因不滿證人丙○○與其女友有往
    來，遂自其住處屋外，取出上揭槍彈，與被告己○○共同至
    證人丙○○住處，要求證人丙○○外出談判，證人丙○○不
    從，被告乙○○因而開第一槍，被告乙○○、己○○及證人
    丙○○等3 人進而發生爭執，被告己○○受有頭部、臉部、
    左肩、左肘多處撕裂傷合併疑似休克等傷害；證人丙○○受
    有右手食指切割傷（長約1.5 公分）之傷害。經警據報至現
    場處理，當場查扣附表所示等物之事實，業據被告乙○○、
    己○○於警偵及本院供述明確，經核與證人丙○○於偵審時
    證述情節相符，並有國立成功大學醫學院附設醫院斗六分院
    診斷證明書、洪揚醫院診斷證明書各1 紙（詳警卷17、18頁
    ）及蒐證照片30張（詳警卷31至43頁，偵卷42、56、57頁）
    在卷可稽，復有附表所示等物扣案可證。而附表編號01、02
    槍彈，經送內政部警政署刑事警察局鑑驗，結果詳如附表編
    號01、02號備註欄所示，有該局94年10月17日刑鑑字第0940
    152678號槍彈鑑定書附卷可稽（詳偵卷38至40頁），足認被
    告乙○○、己○○自白與事實相符，堪信屬實。是以，本件
    本院所應審究者，為(1)被告乙○○開第一槍係朝何方向？(2)
    第二槍何人所開？在何情形下開槍？(3)開2 槍係基於殺人犯
    意或恐嚇危害安全犯意而開槍？(4)被告己○○與乙○○對上
    揭犯行，有無犯意聯絡及行為分擔？(5)被告乙○○有無自首
    規定之適用？等情。至於證人丙○○嗣後持扣案菜刀，在廚
    房與被告己○○打鬥過程細節，致使2 人均受有如上之傷害
    ，則係證人丙○○之正當防衛行為，此部分業經檢察官為不
    起訴處分確定，有處分書1 紙在卷可稽，自與被告乙○○、
    己○○是否涉犯上揭犯行無關，併此說明。
  (二)被告乙○○站立屋外，證人丙○○站在屋內，被告乙○○朝
    證人丙○○右側木板外牆開第一槍，子彈穿透木牆，進入客
    廳，擊中客廳藤椅，彈頭掉落在客廳藤椅右側地面：
  1.被告乙○○於警詢供稱：我先以手拍打玻璃窗，但玻璃破了
    ，丙○○他打開門出來看時，我向丙○○說：「你經常打電
    話給我女朋友阿芬，你要對我如何交代？」，丙○○他一直
    不講話，我乃持扣案槍械，朝地上開1 槍，我說：「我們到
    外面講」，但他不要，他卻回頭走進屋內云云（詳警卷3 頁
    ）；復於本院羈押審理供稱：到現場時，我去叫門，後來他
    開門後，我就要他跟我到外面談，他說不要，我就朝地上（
    他站的旁邊）開了一槍，警告他，之後他也沒有跟我出去等
    語甚詳（詳聲羈卷5 頁），經核與證人丙○○於94年9 月29
    日檢察官訊問時證稱：我聽到敲門聲及玻璃被打破的聲音，
    就去開門，一開門乙○○一進來就用槍抵著我的太陽穴，說
    我曾經打電話給他女朋友，也不聽我解釋，又用槍抵著我，
    我把槍撥開等語（詳偵卷23頁）；又於94年11月18日檢察官
    訊問時證稱：有開2 槍，第1 槍打中椅子背，…彈頭是在客
    廳牆角撿到的等語（詳偵卷47頁）；於本院證稱：乙○○撞
    破我的窗戶後，我開門，他進來就拿槍抵住我的頭，然後並
    朝旁邊開一槍，並質問我為什麼打電話給他女朋友，我說沒
    有，並要押我出去說要讓我死…（問：後來乙○○開一槍，
    開槍情形如何？）從我旁邊開一槍。他們的意思是說，我不
    跟他們出去就是要讓我死…（問：子彈是從屋子裡面打的？
    ）對，他從外面打進來。（問：你不是說你一開門，他們2
    人就進來？）不是，我開門，他就進來用槍抵住我。（問：
    在裡面開槍，還是在屋外開槍？）第一槍是乙○○站在門外
    面，朝著裡面開槍。…我看乙○○拿槍，並朝我旁邊開槍，
    並說要押我出去，不然讓我死，我說什麼事情，坐下泡茶好
    好講話，乙○○又拿出槍抵住我的太陽穴。…（問：乙○○
    如何拿槍瞄準你的頭部？）比這樣。（證人右手作手槍手勢
    抵住自己右太陽穴的動作）。（問：他的槍口有無向著你的
    頭部？）有。（問：他朝著你旁邊的椅子開槍，你是否會害
    怕？）會怕。（問：會怕被打到？）對。（問：為何怕被打
    到？）他進來就先開一槍，後來就用槍抵住我的頭部，我就
    撥開他的槍。…（問：開第一槍時，乙○○人在屋內，還是
    屋外？）屋外。（問：你人在何處？）我站在門內，他站在
    外面，朝著我開槍。（問：你們2 人距離多遠？）很近，從
    這裡到那裡（手指法庭上某處至某處）…（通譯稱測量結果
    為180 公分）。（問：你開門看到乙○○時，他先說話，還
    是先開槍？）先開槍，開槍後進入屋內，就抵住我的太陽穴
    等語大致相符（詳本院卷73、76、77、79至81頁）。如此觀
    之，被告乙○○與己○○到達證人丙○○住處屋外，被告乙○○先以手拍打窗戶，因用力過猛，導致窗戶玻璃破裂，證
    人丙○○開門查看，見被告乙○○、己○○站立門外，被告
    乙○○即質問證人丙○○，並要求外出談判，證人丙○○不
    從，被告乙○○遂朝證人丙○○右側外牆木板開槍，證人丙○○則轉身走回屋內客廳，坐在泡茶桌處，請被告乙○○、
    己○○坐下泡茶等情，應可認定。
  2.警員戊○○於本院證稱：（問：外牆部分，你能否確定那是
    彈孔？）可以。…現場只有1 顆彈頭。…（問：…藤椅處，
    是彈頭、還是彈殼？）彈頭。…（問：提示偵查卷第42頁上
    方照片。這個木板上的孔，是彈孔？）是。（問：證人如何
    判斷這是彈孔？）去到現場，偵查隊人員也有到場，經過偵
    查隊人員判斷這是彈孔，才拍攝起來。（問：有無到內牆看
    ，有無相對孔穿透？）有，內牆裡面有個孔，是直線相對的
    。（問：你們有無測試這個直線孔與藤椅上的彈孔，呈現相
    對直線？）…我聽到我同事說偵查隊人員說從外牆的孔看進
    去，可以看到藤椅上彈著點，是呈現一直線等語甚詳（詳本
    院卷92至94頁）。警員戊○○於第一時間據報到現場處理，
    會同刑事組人員檢視現場，判斷偵卷42頁上方照片所示，係
    屬彈孔。而警員戊○○此部分判斷，乃根據實際在現場參與
    蒐證，並會同刑事組偵查員確認，始為上開證詞。是其證言
    ，乃根據實際經驗及專業判斷所為，應屬可信。此外，本院
    參酌被告乙○○及證人丙○○於本院供詞，亦認定被告乙○○係在屋外，朝證人丙○○身旁開槍，而證人丙○○所站立
    之門口位置狹小，右側木板外牆，即為彈著處。再者，相互
    對照警卷32頁下方照片（彈頭掉落位置及客廳藤椅位置）、
    偵卷42頁照片（但彈孔特寫照片及與大門之相關位置）及偵
    卷56頁照片（客廳藤椅彈著點）。可知，被告乙○○應係手
    持扣案附表編號01號改造手槍，朝證人丙○○右側外牆擊發
    ，穿透木板外牆，進入客廳，擊中客廳藤椅，彈頭掉落在客
    廳右側地面等情，應可認定。至於證人丙○○於本院證稱：
    偵卷42頁照片非彈孔，且非被告開槍所造成云云（詳本院卷
    81頁），應有誤會。
  3.又被告乙○○於被告己○○程序中，以證人地位，先於94年
    9 月29日檢察官訊問時證稱：我拿出槍，朝地上開1 槍等語
    （詳偵卷22頁）；復於94年11月18日檢察官訊問時證稱：我
    只有朝地上開1 槍等語（詳偵卷47頁）。而本院審酌前揭事
    證，認被告乙○○站立屋外時，係朝證人丙○○右側牆壁射
    擊，而非針對證人丙○○。又外牆彈孔高度，相當於常人身
    體腰部，被告乙○○舉槍朝該處射擊，可認為係由高往下。
    因此，被告乙○○於警詢及本院審理時，均供述朝地上開槍
    ，與事理無違，復未與證人丙○○證述內容相左。
  4.另被告乙○○於本院審理時，辯稱：證人丙○○前後證述不
    一，顯不可信云云（詳本院卷76頁）。然就第一槍之情節而
    言，被告乙○○對於其站立屋外，未針對證人丙○○開槍一
    節，坦承不諱。而證人丙○○對此部分情節之供述，亦明確
    證稱係朝伊身邊開槍。可見，證人丙○○就第一次開槍之構
    成要件核心事實，與被告乙○○供述之情節相符，復未過度
    ，堪信屬實。被告乙○○上開所辯，應有誤會。至於證人丙○○於94年9 月29日檢察官訊問時證稱：一開門乙○○一進
    來就用槍抵著我的太陽穴等語（詳偵卷23頁）；於本院證稱
    ：他進來就拿槍抵住我的頭，然後並朝旁邊開一槍，…我開
    門，他就進來用槍抵住我。…他進來就先開一槍，後來就用
    槍抵住我的頭部，我就撥開他的槍…先開槍，開槍後進入屋
    內，就抵住我的太陽穴等語（詳本院卷73、76、77、79至81
    頁）。證人丙○○對於(1)開第一槍及(2)拿槍抵住太陽穴等事
    實，固然於檢察官及本院證述時，對於先開槍後抵住太陽穴
    ，抑或先抵住太陽穴後開槍，變異證詞。但根據證人丙○○
    證詞，就被告乙○○開第一槍及抵住太陽穴之基本行為，仍
    屬不變，所變異者，僅為時間先後。本院考量證人丙○○於
    凌晨時分，遭人敲破玻璃，於狀況不明下，又被人持槍至家
    中理論，復遭開槍及抵住太陽穴，內心驚恐程度，可想而見
    。證人丙○○對於上揭事件發生先後，供述前後不一，應可
    諒解。此外，被告乙○○對證人丙○○有開槍及抵住太陽穴
    之行為，已甚明確，則究竟兩者順序為何，誠屬細節性事項
    ，本院認為不會因為證人丙○○就此部分供述，有些微瑕疵
    存在，即全然排除證人丙○○證述內容之可信性，併此說明
    。
  (三)被告乙○○在客廳，持槍抵住證人丙○○右太陽穴，證人丙○○徒手拍掉槍枝，順勢將被告乙○○推出屋外，被告己○○趁隙撿起槍枝，證人丙○○見狀，逃往廚房，被告己○○
    在客廳通往廚房走道上，擊發第二槍：
  1.證人丙○○於94年9 月29日檢察官訊問時證稱：己○○把槍
    拿過去，我轉身要跑去廚房，己○○就對我開槍，我很害怕
    ，就去拿了1 把菜刀，我躲在廚房門後，己○○追進來，我
    就用刀子砍倒他，…那時乙○○跑到外面等語（詳偵卷23、
    24頁）；又於94年11月18日檢察官訊問時證稱：槍被我拍掉
    ，之後我跑向廚房，己○○就撿起槍，從後面對我開槍，之
    後又追到廚房，當時我躲在廚房牆角，…隨手拿起旁邊的菜
    刀朝他頭上打等語（詳偵卷47頁）；復於本院證稱：我就拍
    下他的手槍後，我跑掉，我跑到廚房，然後己○○撿起槍枝
    ，也對著我開槍，我跑進去廚房，己○○也跟去廚房，他有
    拿槍…就朝著我開一槍，…（問：你跑向廚房方向，己○○
    在距離你何處、多遠開槍？）…差不多法庭二側牆壁遠。（
    通譯稱測量結果為10公尺）…（問：打架過程中，乙○○人
    在何處？）在外面…我們打架時，客廳的門關起來，乙○○
    在外面，…乙○○抵住我的太陽穴時，我撥開，槍掉在地上
    ，己○○就撿起槍枝。…乙○○拿槍被我撥掉後，我就將乙○○推出門外。…（問：這時候己○○就跟著你跑進去廚房
    ，還是開槍？）他撿起槍枝後就從我後面開槍。（問：他開
    槍時，你是面對他，還是背對他？）我背對著他，他在我身
    後開槍，我有轉頭看他。…（問：當時你與己○○的距離？
    ）法庭牆壁到我這裡的位置。…（通譯稱測量結果為5 公尺
    ）等語甚詳（詳本院卷73至75、77、81、82頁）。證人丙○○對於第二槍擊發經過，於檢察官及本院證述時，前後陳述
    大致一致，無嚴重矛盾之處，且證人丙○○之心理狀態，援
    引前述判決理由(二)4.部分。綜合上情，證人丙○○證言，應
    認可信。如此觀之，被告乙○○朝外牆開槍後，證人丙○○
    見狀，進入屋內，坐在茶桌，並請被告乙○○及己○○坐下
    泡茶，被告乙○○竟持槍抵住證人丙○○右太陽穴，證人丙○○出手將槍拍落地面，順勢將被告乙○○推出屋外，而被
    告己○○則趁隙撿起槍枝，證人丙○○見狀，往廚房逃離，
    被告己○○在客廳通往廚房的走道上，距離約5 至10公尺處
    ，擊發第二槍等情，應可認定。
  2.又在證人丙○○住處，客聽通往廚房，靠近廚房的走道上，
    有一彈殼掉落地面之事實，有現場照片在卷可參（詳警卷34
    頁下方）。被告乙○○所擊發之第一槍，係在屋外，已詳如
    前述。可見，第一槍彈殼，應該是掉落屋外，而非屋內，更
    不可能出現在客廳通往廚房的走道上。是警卷34頁下方照片
    所示之彈殼，顯為第二槍彈殼。復參以證人丙○○前揭供述
    ，已明確證稱被告己○○在伊逃往廚房過程中，對伊開槍等
    情，此部分證述，亦與現場彈殼掉落位置互核相符。益證，
    證人丙○○見被告己○○撿起掉落地上的槍枝後，旋逃往廚
    房，而被告己○○在證人丙○○身後約5 至10公尺，站在客
    廳通往廚房的走道上，擊發第二槍無誤。
  3.至於被告乙○○先於警詢辯稱：我與己○○即聯手與丙○○
    毆打起來，混亂中在客廳內又開一槍，後來該槍彈被丙○○
    搶走云云（詳警卷3 頁）；復於本院羈押審理時辯稱：丙○○趁我不注意的時候，就搶我的槍，搶的時候我沒有放手，
    己○○在旁邊，我就叫他幫助我，不要讓我的槍被他搶走，
    在拉扯中，又擊1 發，後來我手沒有力量了，槍就被丙○○
    搶走云云（詳聲羈卷5 頁）；又在被告己○○程序中，以證
    人地位，先於94年9 月29日檢察官訊問時證稱：丙○○要搶
    我的槍，我不小心扣到扳機，所以擊發子彈云云（詳偵卷23
    頁）；於94年11月18日檢察官訊問時證稱：丙○○要搶我的
    槍，我又擊發1 槍云云（詳偵卷47頁）。綜觀被告乙○○上
    揭供述，均表示第二槍係證人丙○○與伊於搶奪槍枝過程中
    ，在客廳不慎擊發。第二槍彈殼既然掉落在客廳通往廚房之
    走道上，且顯然靠近廚房，則第二槍自無可能是在客廳擊發
    。然被告乙○○上揭不利於己之供述及證詞，顯然虛偽，且
    係迴護被告己○○之詞，均不足採。
  (四)被告乙○○、己○○各自擊發一槍，係基於恐嚇危害安全之
    犯意，而非殺人：
  1.被告乙○○與己○○於凌晨時分，持槍至證人丙○○住處，
    先以手敲擊玻璃，證人丙○○聞聲開門查看，則被告乙○○
    與己○○若於持槍至該處前，即已共謀殺人，可在證人丙○○開門之際，直接對證人丙○○身體開槍，而無庸朝木板牆
    壁射擊。是被告乙○○擊發第一槍時，應係以加害生命、身
    體之犯意，要求證人丙○○外出與渠等理論，而未具殺人犯
    意。
  2.又被告乙○○在客廳持槍抵住證人丙○○右太陽穴前，若具
    備殺人犯意，亦可直接開槍，而無須以抵住太陽穴方式，恫
    嚇證人丙○○。是被告乙○○持槍抵住太陽穴之行為，應係
    見證人丙○○在其開槍示警後，仍不願與渠等外出理論，遂
    以加強恐嚇程度之方式，持槍抵住證人丙○○太陽穴，以使
    證人丙○○感受被告乙○○及己○○欲迫使伊外出談判之決
    心。
  3.另被告己○○擊發第二槍之位置，依證人丙○○估計，約在
    證人丙○○身後約5 至10公尺。觀之現場照片所示，客廳通
    往廚房之走道狹小，約5 至10公尺之距離，被告己○○欲擊
    中證人丙○○，應非難事。是以，被告己○○在該處擊發第
    二槍，其目的亦係基於恐嚇犯意無誤。況且，被告己○○開
    槍之際，證人丙○○背對被告己○○，證人丙○○是在轉頭
    看之瞬間，見被告己○○開槍，則證人丙○○是否得確定被
    告己○○已針對伊身體開槍，並非全然無疑。是本院尚不得
    僅以證人丙○○於本院證稱：（問：你可以確定己○○有朝
    著你開槍？）對。（問：如何確定，是因為眼睛有看到？）
    我有看到。（問：你有無看到己○○拿槍瞄準你？）有等語
    （詳本院卷79、80頁），即為不利於被告乙○○、己○○之
    認定，並據此認定渠等有共謀殺人之犯意存在。
  (五)被告乙○○與己○○就上開犯行，有犯意聯絡及行為分擔：
  1.證人丙○○於本院證稱：（問：…外面站著何人？）乙○○
    、己○○。（問：…那2 人當時各有何行為？）二人的意思
    是說要押我出去。…（問：二人都有說？）二人都有說。（
    問：他們如何說？）乙○○說「你不出來讓你死」，後來己○○也跟著這樣講等語綦詳（詳本院卷76頁）。依此，被告
    乙○○與己○○在屋外，均曾向證人丙○○，須外出談判，
    至為明確。
  2.又被告乙○○於94年9 月29日警詢供稱：我當時與阿國兩人
    於94年9 月29日凌晨2 時許，…提議並邀己○○，要去和丙○○理論，…己○○同意之後，我便…，返回我住處，在住
    處外面，取出我所有，藏置之扣案改造90手槍1 支及彈匣1
    只，內置空包彈1 發及土造子彈2 發等語（詳警卷3 頁）；
    再於94年9 月29日檢察官訊問時，以證人地位證稱：之前我
    發現丙○○和我女朋友葉淑芬有私通關係，所以找己○○一
    起去找丙○○理論。（問：你有無告訴己○○何以要去丙○○家？）有。己○○很清楚要去的目的…（問：己○○在丙○○家時，他的精神狀況如何？）很清醒等語（詳偵卷22、
    23頁）；復於94年9 月30日本院羈押審理時，以被告地位供
    稱：（問：是你邀己○○一起去的？）是。（問：你邀他去
    時，有無告訴他要作什麼？）有，我跟他說要去找丙○○理
    論。…（問：槍如何帶去的？）開車帶過去，是跟己○○講
    好後開車回家拿的。（問：你跟丙○○理論時，槍是否都在
    你手上？）是。己○○只有在奪槍的時候，才有接觸到槍枝
    等語（詳聲羈卷6 頁）；末於94年11月18日檢察官訊問時，
    以證人地位證稱：我又擊發1 槍，己○○當時在旁邊，我就
    叫他過來幫忙等語（詳偵卷47頁）。是以，被告乙○○於偵
    查階段，不論係以被告地位，或以證人地位，屢次述及渠等
    犯意聯絡及行為分擔時，均明確表示被告己○○自飲酒時，
    即已知悉前去證人丙○○住處之用意，且明知被告乙○○返
    家，係欲取用附表編號01、02號槍彈，更於證人丙○○住處
    ，出言恫嚇。可見，被告乙○○上揭供述，對被告己○○參
    與程度，供述甚詳。甚且，被告乙○○為上揭不利於被告己○○供述之時間點，均係位於偵查前階段，受外力影響之可
    能性較低，又互核相符，應屬可信。準此，被告己○○與乙○○2 人，對於上揭犯行，均有犯意聯絡及行為分擔，至為
    明確。
  3.至於被告乙○○於本院審理時，以證人地位，在被告己○○
    程序中改證稱：（問：在飲酒過程中，有無與己○○講到要
    找丙○○理論的事情？）那天沒有講，是好幾天前講的。（
    問：你跟己○○講到找丙○○理論時，己○○當時有何表示
    ？）沒有。…（問：你要回家去拿槍、子彈時，有無跟己○○講？）沒有。…（問：你拿到槍以後，你有無跟己○○說
    你身上有帶槍？）沒有。…（問：己○○何時看到你拿槍？
    ）我開槍後，他才知道。…（問：在丙○○家裡面，己○○
    有無說什麼？）都沒有。（問：丙○○在搶你的時候，你有
    無叫己○○過來幫忙？）當時在搶，我有叫己○○過來幫忙
    ，不過己○○過來幫忙時，槍已經被丙○○搶走。（問：己○○有無摸到槍枝？）沒有。…（問：你確定槍是從你的手
    上被丙○○搶走？）我百分之百確定云云（詳本院卷95至97
    頁），則係迴護被告己○○之詞，且與客觀事證不符，顯屬
    虛偽，並已觸犯偽證罪嫌。
  (六)被告乙○○無自首之行為：
    被告乙○○於警詢供稱：己○○…倒臥道路上，…我即從車
    內取出衛生紙，試圖幫阿國止血，我另外打電話叫救護車及
    通知朋友前來協助送醫，後來警方據報前來現場處理，並當
    場從丙○○手中起獲扣案槍械、彈殼、刀械及扁擔等涉案證
    物到案。…警方人員當時以無線電話通報救護車前來，將己○○送醫急救，…我與丙○○兩人，隨即被逮捕到案等語（
    詳警卷4 頁），經核與證人戊○○於本院證稱：我接獲值班
    通知，…有槍擊案件，我就與另外2 位同事趕到現場，我路
    口那裡，有看到一個人滿頭鮮血，乙○○在那裡喊叫，我就
    趕快叫救護車，後來丙○○就拿1 支槍出來，槍枝裡面有顆
    子彈，…那時候乙○○就一直喊叫。（問：乙○○一直喊叫
    ，是喊叫什麼？）阿國啊，阿國啊，你是怎麼了。（問：當
    時乙○○有無說槍是他的？）沒有，丙○○說槍枝是乙○○
    帶去等語大致相符（詳本院卷91頁）。是以，被告乙○○發
    現被告己○○倒臥在地，僅打電話叫救護車及通知友人，並
    未報警。警方據報到現場時，被告乙○○復未主動告知其有
    恐嚇危害安全及違反槍砲彈藥刀械管制條例等犯行，僅在現
    場呼喊被告己○○。況且，警員所扣得之槍枝，乃證人丙○○提出，且經證人丙○○表示槍枝為被告乙○○所有，警員
    旋逮捕證人丙○○與被告乙○○。顯然，警員於扣得槍枝後
    ，已懷疑被告乙○○及證人丙○○涉有違反槍砲彈藥刀械管
    制條例等罪嫌。至此，被告乙○○仍未主動告知其犯罪。顯
    然，被告乙○○於有偵查權之個人或機關發覺犯人前，並無
    自首行為，洵堪認定。
  (七)綜上，本件事證明確，被告乙○○、己○○上揭犯行，均堪
    認定。
二、按未經許可持有槍、彈罪，其持有之繼續，為行為之繼續，
    至持有行為終了時，均論為一罪，不得割裂。若以之犯他罪
    ，兩罪間之關係如何，端視其開始持有之原因為斷，如早已
    非法持有槍、彈，後另起意犯罪，或意圖犯甲罪而持有槍、
    彈，卻持以犯乙罪，均應以數罪併罰論處；如因意圖犯某罪
    而持有槍、彈，後果以之犯該罪，兩罪間始有牽連犯之適用
    。最高法院90年台上字第3270號判例、93年度2810、2852、
    3038號判決可資參照。被告乙○○於84年間，即持有槍、彈
    ，於10年後，不滿證人丙○○與其女友有私交，持槍至證人
    丙○○住處，進而為恐嚇危害安全之行為，為數罪關係。至
    於被告己○○為對證人丙○○恐嚇，而持有槍、彈，應為牽
    連犯無誤。是被告乙○○、己○○持有附表編號01號改造手
    槍，係違反槍砲彈藥刀械管制條例第8 條第4 項之罪；又持
    有附表編號02號子彈行為，則係違反槍砲彈藥刀械管制條例
    第12條第4 項之罪；又其開槍行為，係犯刑法第305 條恐嚇
    危安罪。公訴意旨認被告乙○○、己○○此部分犯行，應依
    同法第271 條第2 項、第1 項之殺人未遂罪嫌處斷，容有誤
    會，然本院認定之犯罪事實與起訴之犯罪事實，在社會觀念
    上核屬同一之基本事實，爰依據刑事訴訟法第300 條規定，
    就起訴犯罪事實，變更檢察官所引應適用之法條為刑法第30
    5 條之恐嚇危安罪，附此敘明。被告乙○○、己○○以一持
    有行為，同時持有改造手槍及子彈，觸犯構成要件不相同之
    罪名，為想像競合犯，均應從一重之未經許可，持有可發射
    子彈具有殺傷力之改造手槍罪論處。被告乙○○、己○○在
    屋外出言恫嚇，又推由被告乙○○在證人丙○○屋外開第一
    槍，並以改造手槍抵住太陽穴，繼由被告己○○在屋內開第
    二槍之行為，係基於同一恐嚇危安犯意下之接續多次行為，
    僅侵害一個法益，應為接續犯，屬單純一罪。被告乙○○、
    己○○就上開犯行，均有犯意聯絡及行為分擔，應依刑法第
    28條規定，均論以共同正犯。又被告乙○○前於93年間，因
    竊盜案件，經本院於93年6 月4 日，以93年度易字第126 號
    ，判處有期徒刑4 月，如易科罰金，以300 元折算1 日確定
    ，並於93年10月29日易科罰金執行完畢，有臺灣高等法院被
    告前案紀錄表在卷可稽。被告乙○○持有槍彈犯行，橫跨前
    案有期徒刑執行完畢之前後，既未逾5 年，仍屬累犯，爰依
    刑法第47條規定，加重其刑（最高法院89年度台上字第392
    號、86年度台非字第217 號判決參照）。被告乙○○所犯違
    反槍砲彈藥刀械管制條例第8 條第4 項未經許可持有改造手
    槍罪與恐嚇危安罪間，犯意各別，行為互殊，應分論併罰。
    被告己○○所犯違反槍砲彈藥刀械管制條例第8 條第4 項未
    經許可持有改造手槍罪與恐嚇危安罪間，有方法結果之牽連
    關係，為牽連犯，應依刑法第55條規定，從一重論以槍砲彈
    藥刀械管制條例第8 條第4 項未經許可持有改造手槍罪。就
    被告乙○○部分，本院審酌其持有附表編號01、02號所示槍
    彈，屬於高度危險物品，非經主管機關許可不得擅自持有，
    以維社會大眾安全，其無故持有上開槍彈，時間達10年，未
    繳交治安機關，造成社會社會潛在危險，有必要對於被告乙○○長久持有槍、彈之行為予以非難，並從重量刑，及就恐
    嚇危害安全罪部分，住居所為個人生活核心領域，他人不得
    任意侵犯，破壞生活領域之寧靜及安全。被告乙○○於凌晨
    時分，僅因細故，持槍至證人丙○○住處，以開槍方式，恐
    嚇證人丙○○，其行為態樣，不僅嚴重侵犯他人住家安全，
    且開槍恐嚇，亦為刑法第305 條最嚴重的類型之一，對於被
    告乙○○此部分恐嚇危害安全行為，實有必要從重量刑，暨
    被告乙○○犯後態度等一切情狀，量處如主文所示之刑，並
    諭知所處併科罰金，如易服勞役之折算標準，併定其應執行
    刑。另就被告己○○部分，本院審酌其於飲酒過後，與友人
    乙○○共同持槍至證人丙○○住處開槍，其行為違反法秩序
    嚴重，侵害他人生活領域，本應予以從重量刑，但念及其持
    有槍彈時間短暫，且受友人之邀，始為上揭犯行，其不法程
    度，低於被告乙○○，及犯後否認犯行等一切情狀，量處如
    主文所示之刑，並諭知所處併科罰金，如易服勞役之折算標
    準。又依被告乙○○、己○○所犯未經許可持有可發射子彈
    具殺傷力改造手槍及子彈之性質，對他人生命安全造成極大
    危險，不適合處理公眾事務，因認有宣告褫奪公權之必要，
    爰宣告被告乙○○褫奪公權5 年；被告己○○褫奪公權4 年
    。扣案如附表編號01號改造手槍，係槍砲彈藥刀械管制條例
    第4 條第1 項第1 款所列管之槍砲，屬於違禁物，不問屬於
    被告與否，爰依刑法第38條第1 項第1 款規定，併予宣告沒
    收。至於扣案如附表編號02、03號彈殼共3 顆，經鑑定結果
    ，已無殺傷力，均無從宣告沒收，附此敘明。
三、至於被告乙○○於警詢供稱：我當時與阿國兩人於94年9 月
    29日凌晨2 時許，在林內外環道一家釣蝦場內，喝了一寫酒
    ，…。（問：本分局員警對你酒精濃度測定值多少？）經警
    提示酒精濃度測定值為0.74毫克。…案發當時我駕駛CZ-990
    9 號自小客車等語（詳警卷3 頁）。此部分尚涉犯刑法第18
    5 條之3 公共危險罪嫌，未經檢察官起訴，復與本案無裁判
    上一罪關係，非本院所得審酌，自應由檢察官另行依法偵辦
    ；另其於本院審理時，以證人地位，在被告己○○程序中所
    為證述，乃故為有利於被告己○○之虛偽陳述，已涉犯偽證
    罪嫌，亦應一併由檢察官另行依法偵辦。
據上論斷，應依刑事訴訟法第299 條第1 項前段、第300 條，槍
砲彈藥刀械管制條例第8 條第4 項、第12條第4 項，刑法第11條
前段、第28條、第305 條、第55條、第47條、第37條第2 項、第
51條第5 款、第42條第2 項、第3 項、第38條第1 項第1 款，罰
金罰鍰提高標準條例第1 條前段、第2 條，現行法規所定貨幣單
位折算新臺幣條例第2 條，判決如主文。
本案經檢察官甲○○到庭執行職務
中    華    民    國    95    年    2     月    6     日
                  刑事第二庭    審判長法  官  林  輝  煌
                                      法  官  李  明  鴻
                                      法  官  柯  志  民
以上正本證明與原本無異。
如不服本判決，應於判決送達後10日內，向本院提出上訴狀。
                                      書記官  魏  輝  碩
中    華    民    國    95    年    2     月    6     日
附表：
┌──┬────────┬──┬───────────────────────────┐
│編號│   品      名   │數量│        備                               註           │
├──┼────────┼──┼───────────────────────────┤
│ 01 │仿BERETTA 廠84型│ 1枝│（槍枝管制編號0000000000），鑑定結果認係由仿BERETTA 廠│
│    │半自動手槍      │    │84型半自動手槍製造之金屬玩具手槍，更換土造金屬槍管改造│
│    │                │    │而成之改造手槍，機械性能良好，可擊發適用子彈，認具殺傷│
│    │                │    │力。                                                  │
├──┼────────┼──┼───────────────────────────┤
│ 02 │彈殼            │ 2顆│(一)2 顆，認均係土造金屬彈殼。                          │
├──┼────────┼──┼───────────────────────────┤
│ 03 │彈殼            │ 1顆│(二)1 顆認係由玩具金屬彈殼加裝直徑約9MM 之金屬彈頭而成，│
│    │                │    │不具底火、火藥，非為完整之子彈結構，認不具殺傷力。    │
├──┼────────┴──┴───────────────────────────┤
│ 04 │其他：彈頭1顆、菜刀1把及扁擔1支。                                             │
└──┴───────────────────────────────────────┘
論罪之法條全文：
槍砲彈藥刀械管制條例第8條
未經許可，製造、販賣或運輸鋼筆槍、瓦斯槍、麻醉槍、獵槍、
空氣槍或第四條第一項第一款所定其他可發射金屬或子彈具有殺
傷力之各式槍砲者，處無期徒刑或五年以上有期徒刑，併科新臺
幣一千萬元以下罰金。
未經許可，轉讓、出租或出借前項所列槍枝者，處五年以上有期
徒刑，併科新臺幣一千萬元以下罰金。
意圖供自己或他人犯罪之用，而犯前二項之罪者，處無期徒刑或
七年以上有期徒刑，併科新臺幣一千萬元以下罰金。
未經許可，持有、寄藏或意圖販賣而陳列第一項所列槍枝者，處
三年以上十年以下有期徒刑，併科新臺幣七百萬元以下罰金。
第一項至第三項之未遂犯罰之。
槍砲彈藥刀械管制條例第12條
未經許可，製造、販賣或運輸子彈者，處一年以上七年以下有期
徒刑，併科新台幣五百萬元以下罰金。
未經許可，轉讓、出租或出借子彈者，處六月以上五年以下有期
徒刑，併科新台幣三百萬元以下罰金。
意圖供自己或他人犯罪之用，而犯前二項之罪者，處三年以上十
年以下有期徒刑，併科新台幣七百萬元以下罰金。
未經許可，持有、寄藏或意圖販賣而陳列子彈者，處五年以下有
期徒刑，併科新台幣三百萬元以下罰金。
第一項至第三項之未遂犯罰之。
刑法第305條
以加害生命、身體、自由、名譽、財產之事，恐嚇他人致生危害
於安全者，處二年以下有期徒刑、拘役或三百元以下罰金。


司法院資訊處製作；財團法人民間司法改革基金會備份。
